【裁判字號】    98,審再易,38
【裁判日期】    981130
【裁判案由】    再審之訴
【裁判全文】
臺灣臺北地方法院民事判決            98年度審再易字第38號
再審原告    丙○○
訴訟代理人  乙○○
再審被告    甲○○
上列當事人間請求修復漏水等事件，再審原告對於中華民國98年
6月12日本院97年度簡上字第417號確定判決提起再審之訴，本院
判決如下：
    主      文
再審之訴駁回。
再審訴訟費用新臺幣壹仟伍佰元由再審原告負擔。
    事實及理由
一、再審原告主張本院97年度簡上字第417號確定判決（下稱原
    確定判決）有民事訴訟法第496條第1項第1款、第2款及第13
    款之再審事由，而原確定判決之判決書業於民國98年6月22
    日送達再審原告，再審原告於98年7月22日提起本件再審之
    訴，並未逾越民事訴訟法第500條第1項之法定期間，應予准
    許。
二、再審原告主張略以：
  (一)伊所有門牌編號臺北市○○區○○街121-1號2樓房屋（下稱
    2樓房屋）因再審被告所有於同棟3樓房屋之水管漏水，伊乃
    起訴請求賠償損害，經本院96年度北簡字第48201號判決駁
    回伊之起訴，伊不服提起上訴，經本院以97年度簡上字第41
    7號受理在案，並囑託臺北市建築師公會進行鑑定，惟公會
    選派之建築師現場會勘時，竟僅於3樓房屋進行，已失會勘
    之實，鑑定人之公信實啟人疑竇，尤鑑定人先通知再審被告
    更換磁磚，再將漏水責任推給3樓房屋隔壁住戶，其後作證
    時復為模稜兩可之非專業證詞，鑑定人所為鑑定報告及證詞
    已難信實，原確定判決卻違背經驗法則與論理法則，反以臆
    測認定上開更換磁磚未再滲漏於2樓等係鑑定經過，且不說
    明不採3樓房屋係2樓房屋漏水原因之理由，原確定判決顯有
    違背法令與認定事實錯誤之再審事由。
  (二)鑑定報告已顯示漏水係3樓房屋所造成，原確定判決卻為2樓
    房屋之漏水及屋內之櫥櫃、天花板、牆壁受有損害與3樓房
    屋，其間並無因果關係之認定，顯有判決理由與主文矛盾之
    再審事由。又鑑定報告已指出3樓地坪重新鋪設磁磚、衛浴
    重新整理、熱水管整理已見績效，以及未再滲漏於2樓之事
    實，原確定判決竟捨修復後不再漏水乃常態事實而改採變態
    之修復後不漏水非再審被告之責任，復不說明不採上開3樓
    房屋係2樓房屋漏水原因之理由，亦有判決矛盾之違法。
  (三)再審被告於98年1月10日鑑定人鑑定後，私將對伊不利之96
    年度北簡字第48201號判決傳真予鑑定人，企圖影響鑑定人
    之報告，此觀諸鑑定人事後到場為偏袒推給3樓房屋隔壁住
    戶之證詞，即甚明瞭。倘斟酌再審被告上開傳真之行為，應
    可為較有利之裁判，足認原確定判決民事訴訟法第496條第1
    項第13款之再審事由。
  (四)爰依民事訴訟法第496條第1項第1款、第2款及第13款規定提
    起再審之訴，並聲明：
    1.本院96年度北簡字第48201號判決及97年簡上字第417號判
    決均廢棄。2.上開廢棄部分，再審被告應2樓房屋內，廚房
    部分受損之廚櫃、天花板、牆壁剝離等修復回復原狀，或賠
    償伊新臺幣6萬元。
三、本件未經言詞辯論，無再審被告之聲明或陳述可資記載。
四、按民事訴訟法第496條第1項第1款所謂適用法規顯有錯誤，
    係指確定判決所適用之法規，顯然不合於法律規定，或與司
    法院現尚有效及大法官會議之解釋，或本院尚有效之判例顯
    然違反，或消極的不適用法規，顯然影響判決者而言。不包
    括認定事實錯誤、取捨證據失當、判決不備理由及在學說上
    諸說併存致發生法律上見解歧異等情形在內。再審原告主張
    再審被告更換磁磚後即無漏水，足見漏水係3樓房屋所造成
    ，原審竟以更換磁磚等係鑑定經過之詞，為漏水與3樓房屋
    間無因果關係之認定，顯然違背經驗及論理法則，並有認定
    事實錯誤之情事云云。惟查：
  (一)再審原告於前訴訟程序主張因再審被告所有3樓房屋廚房水
    管問題致其所有2樓房屋漏水，請求再審被告負擔侵權行為
    損害賠償責任，既經本院依職權調取本院96年度北簡字第48
    201號及97年度簡上字第417號卷宗查明無誤，依民事訴訟法
    第277條前段規定，再審原告就再審被告因故意或過失，及
    不法侵害其權利之事實，自負有先為舉證之責，原確定判決
    據以為舉證責任之分配，於法並無違誤。
  (二)2樓及3樓房屋為60年完工，屋齡屆滿37年之老舊建築物，為
    再審原告所不爭執，則因新舊接縫、地震裂縫、外牆植栽（
    雀榕）盤根，以及未施作防水等而造成漏水，應屬情理之常
    ，故縱使再審被告更換磁磚後即不再有漏水情形，亦不當然
    得以反推3樓房屋廚房水管係造成2樓房屋漏水之原因。故原
    確定判決依房屋老舊及造成漏水可能之原因諸多而為2樓房
    屋之漏水及屋內之櫥櫃、天花板、牆壁受有損害，與再審被
    告所有之3樓房屋，其間並無因相當果關係之認定，核與經
    驗法則及論理法則無違。再審原告指摘原確定判決臆測認定
    上開更換磁磚未再滲漏於2樓等係鑑定經過而有經驗及論理
    法則之違反云云，於法尚有未洽，並不可取。
  (三)再審原告又稱原確定判決違背經驗法則與論理法則，反以臆
    測認定上開更換磁磚未再滲漏於2樓等係鑑定經過，顯有違
    背法令與認定事實錯誤之再審事由云云。然細繹原確定判決
    事實及理由欄五(五)之記載：「另鑑定報告書第4頁所載被上
    訴人『已自行僱工修復3樓廚房、臥室、陽台，新鋪20×20c
    m地面磁磚，及修復浴室浴缸地坪，及廚房至浴室之間熱水
    管，並部分埋設於內牆之間，繼鑑定人於3樓施灑泡沫水作
    漏滲水測試，未發現漏滲水於2樓天花板，顯見3樓地坪重新
    鋪設磁磚、衛浴整理、熱水管整理已見績效，未再滲漏於2
    樓。』等語，僅是說明鑑定經過，並非鑑定結果，有該鑑定
    報告書可稽。又鑑定報告書第8頁所載『約60年左右興建完
    成，系爭建物3樓之廚房，地板，給水，排水，滲漏水至2樓
    ，造成生活不便，請3樓儘速修護未果，提呈法院』云云，
    係鑑定人初勘時所附記，亦有該鑑定報告書可稽，該等記載
    顯然是鑑定人在瞭解上訴人聲請鑑定之訴求時所附記，亦非
    鑑定結果。」，尚無法據以為2樓房屋漏水係3樓房屋廚房水
    管所致之認定，再審原告主張上開鑑定報告之記載已足以為
    漏水係3樓房屋造成之鑑定結果云云，容有誤會，殊非可取
    。況此屬於事實審取捨證據之職權行使事項，倘有認定事實
    錯誤及理由不備，依上開說明，亦非屬適用法規錯誤。再審
    原告主張原確定判決有適用法規顯有錯誤之情，亦不足採。
  (四)再審原告雖又質疑鑑定人之公信力、鑑定報告之可信性，暨
    鑑定人於前訴訟程序證詞之真實性，然原確定判決未憑鑑定
    人張聰榮之證詞而為事實之認定，既經原確定判決載明（見
    原確定判決事實及理由欄五(四)），自無採取鑑定報告及鑑定
    人證詞而為判決之情事，再審原告此項主張仍非可取。
五、次按民事訴訟法第496條第1項第2款所謂判決理由與主文顯
    有矛盾，係指判決依據當事人主張之事實，認定其請求或對
    造抗辯為有理由或無理由，而於主文為相反之諭示，且其矛
    盾為顯然者而言。經查：
  (一)再審原告指稱原確定判決無視漏水係3樓流到2樓，應有相當
    因果關係，判決理由與主文顯有矛盾云云，惟原確定判決於
    理由項下認定再審原告未能舉證證明再審被告有何故意或過
    失不法侵害其權利之事實，並為其所為請求無理由而應予駁
    回上訴之論述，其主文與理由並無扞格之處，應無原確定判
    決「判決理由與主文顯有矛盾」之可言。
  (二)再審原告又稱原確定判決捨棄修復後不再漏水乃常態事實而
    改採變態之修復後不漏水非再審被告之責任，復有不說明不
    採上開3樓房屋係2樓房屋漏水原因之理由，亦有判決矛盾之
    違法云云。惟即使確定判決有所持理由自相矛盾之情形，衹
    須其中理由之一與主文相符，當事人即不得依本款規定提起
    再審之訴。原確定判決就再審原告請求判決之事項已為無理
    由之結果，並於主文為相同之結論而無相反諭知之情事，業
    如前述，則不論再審原告此項主張有無理由，仍難謂原確定
    判決有矛盾之違法。再審原告主張原確定判決主文與理由矛
    盾，於法亦有未合，仍不足取。
六、再按民事訴訟法第496條第13款所謂當事人發現未經斟酌之
    證物，係指前訴訟程序事實審之言詞辯論終結前已存在之證
    物，因當事人不知有此，致未經斟酌，現始知之者而言（最
    高法院32年上字第1247號判例意旨參照）。再審原告雖主張
    鑑定人通知再審被告更換磁磚，再審被告私下傳真96年度北
    簡字第48201號判決，暨鑑定人於前訴訟程序模擬兩可之證
    詞，顯見鑑定人證詞隱匿真相，倘加以斟酌將可為有利於其
    之判決云云。然再審原告所稱之更換磁磚、傳真判決等事實
    ，鑑定人已記載於鑑定報告，且有宣示判決筆錄附於鑑定報
    告第14至15頁可稽，核係前訴訟程序即已存在之證物。至於
    鑑定人於前訴訟程序所為證詞，再審原告已到場聽聞，且就
    疑問事項而為詢問（見97年度簡上字第417號卷第88-91頁）
    ，果如再審原告所稱鑑定人證詞不實，亦發生前訴訟程序言
    詞辯論終結之前，亦與上開發現未經斟酌之證物之要件有間
    。況且，鑑定人所為證詞已為原確定判決所未採納（見原確
    定判決事實及理由欄五(三)），故縱使斟酌再審原告此項主張
    ，亦不足以動搖原確定判決之結果。再審原告以此為再審理
    由，要無足採。
七、綜上所述，再審原告主張原確定判決有民事訴訟法第496 條
    第1項第1款、第2款、第13款之再審理由，均與上述規定不
    合，其據以提起本件再審之訴，顯無理由，爰依民事訴訟法
    第502條第2項之規定，不經言詞辯論，逕予判決駁回。
中    華    民    國    98    年    11    月    30    日
                  民事第六庭審判長法  官   朱漢寶
                                  法  官   蔡和憲
                                  法  官   許純芳
以上正本係照原本作成。
本判決不得上訴。
中    華    民    國    98    年    11    月    30    日
                                  書記官   陳怡君


司法院資訊處製作；財團法人民間司法改革基金會備份。
